【裁判字號】    89,苗簡,31
【裁判日期】    890922
【裁判案由】    侵權行為損害賠償
【裁判全文】
臺灣苗栗地方法院民事簡易判決                    八十九年度苗簡字第三十一號
    原      告  國華產物保險股份有限公司
    法定代理人  甲○○
    訴訟代理人  丙○○
                邱文炳
                林綠蓉
    被      告  乙○○
右當事人間請求損害賠償事件，本判決如左：
    主    文
被告應給付原告新台幣參拾貳萬參仟貳佰柒拾柒元及自民國八十八年十二月二十九日
起至清償日止，按年利率百分之五計算之利息。
原告其餘之訴駁回。
訴訟費用由被告負擔百分之八十四，餘由原告負擔。
本判決第一項於原告以新台幣壹拾萬柒仟元供擔保後，得假執行。
原告其餘假執行之聲請駁回。
    事實及理由
壹、原告之聲明：
一、被告應給付原告新台幣（下同）三十八萬一千二百一十元及自民國八十八年十二
    月二十九日起至清償日止，按年息百分之五計算之利息。
二、願供擔保請准宣告假執行。
貳、事實摘要：
一、原告方面：被告於八十七年二月一日十五時二十分許，明知酒醉後不得駕車，竟
    疏未注意而於酒醉後吐氣所含酒精成分為每公升零點四三毫克之情形下駕駛車號
    LX—八一六八號自用小客車，於行經苗栗縣苗栗市台六線北上九公里處劃有分向
    限制線路時，駕駛其車跨越雙黃線駛入對向車道，撞擊由原告以保單號碼一一四
    零—0000000號汽車保險單所承保而由訴外人蘇婉欣所駕駛車號之H二一
    三五九號自用小客車，致該車嚴重受損並起火燃燒，該車因無修復可能，業經報
    廢，蘇婉欣則因廣泛性灼傷窒息死亡。嗣經原告依保險契約自用汽車保險單條款
    給付保險金計三十八萬一千二百一十元予蘇婉欣之繼承人即其父蘇禹徽，為此依
    民法第一百八十四條第一項前段及保險法第五十三條第一項之規定請求被告給付
    如訴之聲明。
二、被告方面：被告未於言詞辯論期日到場，亦未提出書狀作任何聲明或陳述。
參、法院之判斷：
一、本件被告經合法通知，未於言詞辯論期日到場，核無民事訴訟法第三百八十六條
    各款所列情形，爰依原告之聲請，由其一造辯論而為判決。
二、原告主張被告於八十七年二月一日疏未注意於酒醉後駕車，並駛入對向車道，撞
    擊原告所承保而由訴外人蘇婉欣駕駛之車輛，致該車嚴重受損，已由原告給付保
    險金三十八萬一千二百一十元予蘇婉欣之父蘇禹徽之事實，業據其提出車損照片
    、汽車新領牌照登記書、自用汽車保險單條款、理賠計算書、汽車險賠款給付同
    意書暨領款收據、台灣苗栗地方法院八十七年度交訴字第三六號及台灣高等法院
    八十八年度交上易字第八七二號判決為證，而被告因本件酒醉肇事致訴外人蘇婉
    欣死亡，亦經台灣高等法院台中分院八十八年度交上易字第八七二號判決依過失
    致死罪判處有期徒刑一年確定在案等情，亦經本院依職權調閱前開卷宗查核無訛
    ，被告經合法通知，未於言詞辯論期日到場爭執，復未提出書狀供本院審酌，自
    堪信原告之主張為真實。
三、按汽車駕駛人飲酒後其吐氣所含酒精成分超過每公升零點二五毫克以上者，不得
    駕車，又按汽車行駛時，駕駛人應注意在劃有分向限制之路段，不得駛入來車之
    車道，道路交通安全規則第一百十四條第二款、第九十七條第二款分別定有明文
    。被告本應注意於酒後不得駕車，且不得駛入來車之車道，依當時情形，並無不
    能注意之情事，竟疏未注意，而於飲酒後吐氣所含酒精成分為每公升零點四三毫
    克之情形下駕駛其車，並於行經前開路段時，駛入來車車道，致撞擊蘇婉欣所駕
    駛車輛，其有過失甚明，且其過失與蘇婉欣之前開車輛受損間，具有相當因果關
    係。從而，訴外人蘇婉欣自得依侵權行為之法律關係請求被告負損害賠償之責。
四、按因故意或過失，不法侵害他人之權利者，負損害賠償責任；又負損害賠償責任
    者，以回復損害發生前之原狀為原則，不能回復原狀或回復原狀顯有重大困難者
    ，應以金錢賠償其損害，民法第一百八十四條第一項前段、第二百十三條第一項
    、第二百十五條分別定有明文。原告主張系爭車輛受撞擊並起火燃燒，已嚴重毀
    損無法修復，並業經報廢等情，有其提出之汽車各項異動登記書及車損照片為憑
    ，是系爭車輛已無法回復原狀，揆諸前開規定，被告自應以金錢賠償訴外人蘇婉
    欣之損害。又依原告所提之汽車新領牌照登記書觀之，系爭車輛為一九九六年十
    月出廠，至本件車禍發生之八十七年二月一日止，為實際使用一年四個月之車輛
    ，是被告應賠償之金額，應以系爭車輛於毀損前之時價扣除毀損後之殘價計算。
    又系爭車輛於八十五年購入之成本為五十二萬九千元，有原告提出之車款價目表
    足憑，另依行政院所頒之固定資產耐用年限表，系爭車輛為自用小客車，耐用年
    數為五年。本院採用平均法計算系爭車輛之折舊額，則每年之折舊率為五分之一
    ，另該車之殘價為取得之成本除以一加耐用之年數為八萬八千一百六十七元〔
    529000 ╱5＋1＝88167〕，該車輛每年之折舊額係以取得成本扣除殘價後再除以
    耐用之年數即為八萬八千一百六十七元〔000000－00000╱5＝88167〕，而該車
    至本件車禍發生時已使用一年四個月，其折舊額總計為十一萬七千五百五十六元
    〔88167×16∕12＝117556〕，故系爭車輛至毀損發生前之時價則為取得成本扣
    除折舊總額即為四十一萬一千四百四十四元〔000000－000000＝411444〕，是則
    被告應賠償之金額為前開車輛於毀損前之時價扣除毀損後之殘價合計為三十二萬
    三千二百七十七元〔000000－00000＝323277〕。
五、再按保險人因保險人應負保險責任之損失發生，而對於第三人有損失賠償請求權
    者，保險人得於給付賠償金額後，代位行使被保險人對於第三人之請求權，但其
    所請求之金額，以不逾賠償金額為限，保險法第五十三條第一項定有明文。本件
    原告於被保險人蘇婉欣死亡後，已給付保險金額三十八萬一千二百一十元予被保
    險人之繼承人即其父蘇禹徽等情已如前述，則原告自得代位行使被保險人蘇婉欣
    對於被告之損害賠償請求權。從而，原告本於民法第一百八十四條第一項前段及
    保險法第五十三條第一項之規定，請求被告給付三十二萬三千二百七十七元及自
    起訴狀繕本送達之翌日即八十八年十二月二十九日起至清償日止，按年息百分之
    五計算之利息，核屬有據，應予准許，逾此部分之請求為無理由，應予駁回。
六、原告陳明願供擔保，聲請宣告假執行，就其勝訴部分，核無不符，爰酌定相當擔
    保金額准許之；至原告敗訴部分，其假執行之聲請已失所附麗，應予駁回。
七、據上論結，本件原告之訴為一部有理由，一部無理由，依民事訴訟法第四百三十
    六條第二項、第三百八十五條第一項前段、第七十九條但書、第三百九十條第二
    項，判決如主文。
中      華      民      國    八十九    年    九      月    二十二      日
                                  臺灣苗栗地方法院苗栗簡易庭
~B法      官  曾明玉
右為正本，係照原本作成。
如對本判決上訴，須於判決送達後廿日內向本院提出上訴狀。
~B法院書記官  陳貴瑋
中      華      民      國    八十九    年    九      月    二十二      日


司法院資訊處製作；財團法人民間司法改革基金會備份。
